【裁判字號】    91,交易,64
【裁判日期】    920630
【裁判案由】    業務過失傷害
【裁判全文】
臺灣臺北地方法院刑事判決                          九十一年度交易字第六四號
    公  訴  人  臺灣臺北地方法院檢察署檢察官
    被      告  丙○○
右列被告因業務過失傷害案件，經檢察官提起公訴（九十年度偵字第一五二二二號）
，本院判決如左：
    主  文
丙○○因業務過失傷害人，處有期徒刑伍月，如易科罰金以佰元折算壹日。
    事  實
一、丙○○係指南客運股份有限公司僱用之營業用大客車（即公車）司機，平日以駕
    駛該公司所有之營業用大客車載運不特定之乘客為業，為從事駕駛業務之人。其
    於民國九十年三月十九日二十時二十分許，駕駛指南客運股份有限公司所有之車
    牌號碼ＦＴ─七七○號營業大客車，沿台北市○○○路○段由東向西行駛，行經
    該路段與富陽街有行車號誌管制及行人穿越道之交岔路口時，其明知汽車行駛時
    ，駕駛人應注意車前狀況，並隨時採取必要之安全措施，以避免危險之發生，且
    汽車行近行人穿越道前，更應減速慢行，而依當時情形為天候陰、夜間有照明、
    路面乾燥、無缺陷、視距良好，並無不能注意之情事，丙○○於經過前揭交岔路
    口，見其行進方向之交通號誌將由黃燈轉換為紅燈，未依號號指示準備停車，仍
    搶越黃燈貿然往前直行，適有未依規定行走行人穿越道之被害人古璿正欲由北向
    南欲穿越和平東路三段，亦未嗣己方號誌轉換為綠燈且和平東路尚有車輛行駛時
    ，即搶先穿越道路，致為被告所駕上開車號之營業用大客車之右前車頭撞及，古
    璿正倒地後頭部受有硬腦膜上血腫之傷害。
二、丙○○肇事後，於警員前往現場處理時，在其上開犯行未為任何有偵查犯罪職權
    之公務員知悉前，不逃避接受裁判而當場向警員自首，承認其為肇事人，而知上
    情。
三、案經丙○○自首及古璿正之父母甲○○、乙○○訴由臺灣臺北地方法院檢察署檢
    察官偵查起訴。
    理  由
一、關於被告丙○○係任職指南客運股份有限公司之司機，平日以駕駛該公司所有之
    營業大客車載運不特定之乘客為業，並有於前述時、地駕駛前開車牌號碼之營業
    大客車在前述肇事地點，未注意車前狀況，與穿越道路之被害人古璿正發生碰撞
    ，致其受有硬腦膜上血腫傷害之事實：(1)業據被告於本院審理時均坦承其駕駛前
    揭車輛撞及被害人時未注意車前狀況等語不諱（參見本院卷附九十一年七月十日
    、同年十一月十八日、九十二年二月二十六日、同年五月十二日及六月十六日之
    訊問筆錄），(2)復有告訴人即被害人之父母甲○○、乙○○之指述在卷足憑（參
    見九十年度偵字第一五二二二號偵查卷宗第一至六頁、本院刑事卷宗第十六至二
    十四頁、第八十八至九十頁），(3)且上述車禍發生經過之客觀事實，有道路交通
    事故調查報告表、交通事故談話紀錄表、道路交通事故補充資料表、交通事故分
    析研判表、車損及現場照片共五幀（以上均為影本）及被告所駕車牌號碼ＦＴ─
    七七○之營業用大客車肇事當時之行車速率紀錄表原本一份附卷可參（參見同前
    偵查卷第七至十一頁、第三十一至三十七頁、本院刑事卷宗第五十二頁）；(4)再
    被害人古璿正因本件車禍受有前述之傷害，業據其提出台北市立仁愛醫院診斷證
    明書一紙在卷可稽（參見同前偵查卷第十三頁），又被害人前揭傷勢，但並未達
    到功能完全毀敗之重傷害狀況，亦經本院函詢臺北市立仁愛醫院屬實，此有該院
    九十二年四月二十五日北市仁醫歷字第○九二六○三二九二○○號函文一紙及病
    歷資料等件在卷足憑。故由足見，被告此部分之自白與事實相符，應堪採信。
二、按汽車行駛時，駕駛人應注意車前狀況，並隨時採取必要之安全措施；又汽車行
    近行人穿越道前，應減速慢行，道路交通安全規則第九十四條第三項、第一百零
    三條分別定有明文。經查：(一)被告係領有營業大客車駕駛執照之駕駛人，其就上
    開之規定，自應知之甚稔，復依卷附道路交通事故調查報告表及肇事現場照片影
    本五張所顯示，本件肇事地點係在台北市○○○路○段與富陽街交岔路口之行人
    穿越道附近，被告駕車行經肇事路段本應注意上開規定，而本件肇事地點，路況
    平直，視線無阻礙，駕駛人極易看清交岔路口路況，而當時天候尚佳，路面狀況
    好，查無足令被告有不能注意之情事，依當時情形又非不能注意，而肇事處係近
    行人穿越道附近，被告駕車更應加以注意，詎被告竟疏未注意車前狀況，於燈光
    號誌轉換之際強行駛越上開交岔路口，以致撞及欲穿越道路之被害人，據其於交
    通事故談話紀錄表稱突然聽到撞擊聲才知道肇事等情，顯示其確有未注意之情事
    ，其對本件事故之發生為有過失，至屬明確。(二)、本院審理中將本件事故發生之
    原因送請台北市車輛行車事故鑑定委員會鑑定及台北市政府交通局覆議，鑑定及
    覆議意見書咸認被告駕車未注意車前狀況，此有該會九十一年十月三十日北鑑審
    字第○九一三○三○九○○○號鑑定意見書及九十二年四月七日北市交鑑意字第
    六○三五號覆議意見書各一份附卷可稽。從而，被告之過失行為與被害人所受傷
    害間，存有相當因果關係，應屬灼然。
三、至被害人是否未依規定行走行人穿越道及違反號誌管制一節，本件告訴人即被害
    人之父母於本院審理時及其所提告訴理由狀中，多次表示被害人係綠燈直行且有
    走行人穿越道，惟查：(一)、據證人楊惠伊於前揭交通事故談話記錄表中證述：「
    我駕車沿富陽街北向南方向行駛至和平東路口停等紅燈，突然我看見在我右方行
    人穿越道旁五至六公尺處，有一位小孩由北向南方向奔跑衝出穿越道，而和平東
    路三段東向西方向有一部ＦＴ—七七○營大客綠燈駛來撞上小孩而肇事。」及其
    於九十二年一月二十九日本院調查時復證述案發當時情形：「我停在富陽街與和
    平東路口等紅燈，當時和平東路口是綠燈，我看到一台公車往基隆路方向由東向
    西行駛，（在偵字卷第二十三頁用三角形標示你當時停車位置，以箭頭表示當時
    公車停車行進方向，以圓圈表示當時肇事位置）開過去時剛好有一小孩跑出來，
    因為當時有一個三角形小花圃，小孩離斑馬線大約五到六公尺，他是從我停的位
    置由北向南跑出去，在富陽街與和平東路口被撞到。」等語（參見本院訊問筆錄
    ），並參酌卷附道路交通事故補充資料表及車損照片所示，被告駕駛之營大客車
    右前車頭破損，以及營大客車緊急剎車後之後輪位置係位在行人穿越道上，又在
    行人穿越道上除留有一長約一點八公尺之剎車痕外，並無其他散落物等情，研判
    被害人於上開交岔路口欲穿越道路，未依規定行走行人穿越道且未俟己方號誌轉
    為綠燈，和平東路尚有車輛行駛之際即搶先跑步穿越道路，致其為被告所駕車輛
    撞及，乃有違反號誌管制及未依行人穿越道穿越道路之情形，為與有過失。(二)、
    另關於鑑定及覆議意見，認依前揭道路交通事故調查報告表所載，被害人於肇事
    後其鞋子掉落位置，離最近之行人穿越道為二至三公尺，復依卷附現場照片所示
    ，分隔島上植有濃密樹叢，行人捨行人穿越道採跨越分隔島及樹叢穿越之可能性
    不大等語，惟觀察卷附車禍現場照片及道路交通事故調查報告表所附現場圖可知
    ，被害人之鞋子所掉位置離最近之行人穿越道為三公尺，另依被告所駕車輛係營
    業用大客車與被害人之球鞋形體觀之，該車種底盤應較高，若被害人原本係依規
    定行走於行人穿越道而將鞋子掉落於該行人穿越道上，當該肇事車輛駛越被害人
    之鞋子時，斷不至於被肇事車輛之底盤鉤住而拖至於行人穿越道之外，且被告於
    本院審理時稱「‧‧‧我看到一個黑影在我前面，我就馬上採煞車‧‧‧」等語
    （參見本院九十一年七月十日訊問筆錄），顯見其發生車禍後即刻停車，被告所
    駕車輛之後輪及煞車痕均係在該行人穿越道上，已如前述，被告車身長約十點五
    公尺，由此推知，足徵被害人當時並未行走於行人穿越道上，被害人違規穿越道
    路且未注意左右來車，同為本件車禍之肇事原因，惟鑑定及覆議意見書捨棄卷內
    已存之資料未論，反依卷附車禍現場照片分隔島上植有濃密樹叢，推測被害人捨
    行人穿越道採跨越分隔島及樹叢穿越之可能性不大，認定被害人應有由行人穿越
    道穿越之情事等語，本院依卷內證據資料獨立判斷，不受拘束，附此敘明。
四、綜上所述，是依前揭道路交通事故調查報告表、交通事故談話紀錄表、道路交通
    事故補充資料表、臺北市車輛行車事故鑑定委員會及交通局所為鑑定及覆議結果
    ，被害人因本件車禍受有如事實欄所載之傷害，有前揭台北市立仁愛醫院之診斷
    證明書一紙等補強證據已足資擔保被告於本院審理中所為上開任意性自白具有相
    當程度之真實性，而得使本院確信被告前述自白之犯罪事實確屬真實。從而，本
    件事證明確，被告過失犯行洵堪認定，應依法論科。
五、被告受僱於指南客運股份有限公司之公車司機，業據自承在卷，係從事駕駛業務
    之人，其因駕駛過失致被害人古璿正受有前揭之傷害，核被告丙○○所為，係犯
    刑法第二百八十四條第二項之業務過失致人受傷罪。被告於肇事後，於警員前往
    現場處理時，在其上開犯行未為任何有偵查犯罪職權之公務員已知悉前，不逃避
    接受裁判而當場向警員自首，承認其為肇事人，業據被告自承在卷（參見本院九
    十二年六月十六日訊問筆錄），核與卷附臺北市政府警察局信義分局交通分隊警
    員李晨龍於肇事現場製作之交通事故談話紀錄表等情相符，是被告既已向該管公
    務員申述犯罪事實，而不逃避接受裁判，已合於刑法第六十二條前段所定對於未
    發覺之犯罪自首而接受裁判之要件，應依該條規定減輕其刑。爰審酌被告丙○○
    駕車未注意車前狀況，被害人古璿正違反號誌管制及未依規定行走行人穿越道之
    過失程度，迄今被告尚未與被害人家屬達成和解等情狀，量處如主文所示之刑，
    以資懲儆。
六、據上論斷，應依刑事訴訟法第二百九十九條第一項本文，刑法第二百八十四條第
    二項前段、第六十二條前段、四十一條第一項前段，罰金罰鍰提高標準條例第一
    條前段、第二項，判決如主文。
本案經檢察官游儒倡到庭執行職務
中      華      民      國    九十二    年      六      月     三十     日
                  臺灣臺北地方法院交通法庭
                                          法  官  鄧  德  倩
右正本證明與原本無異。
如不服本判決，應於判決送達後十日內向本院提出上訴狀(應抄附繕本)。告訴人
或被害人如對於本判決不服者，應具備理由請求檢察官上訴，其上訴期間之計算
係以檢察官收受判決正本之日期為準。
                                          書記官  謝  韻  華
中      華      民      國      九十二      年    七    月  一    日


司法院資訊處製作；財團法人民間司法改革基金會備份。
